臺灣高等法院交通事件裁定　　　　　　　　　　　　九十二年度交抗字第九五一號
　　抗　告　人
　　即受處分人　甲○○
右抗告人因違反道路交通管理處罰條例案件，不服台灣臺北地方法院中華民國九十二
年八月十九日裁定（九十二年度交聲字第六九四號；原處分案號：北市裁三字第車裁
二二｜ＡＸＸ０二五五八０號），提起抗告，本院裁定如左：
    主  文
抗告駁回。
    理  由
一、按汽車迴車時，在設有禁止迴車標誌之路段，不得迴車，道路交通安全規則第一
    百零六條第二款定有明文。再汽車駕駛人迴車時，在劃有分向限制線之路段迴車
    ，處汽車駕駛人二百元以上六百元以下（即新臺幣六百元以上一千八百元以下罰
    鍰），道路交通管理處罰條例第四十九條第二款亦有規定。次按汽車駕駛人，駕
    駛汽車肇事致人受傷或死亡，應即採取救護或其他必要措施，並向警察機關報告
    ，不得駛離；違者吊扣其駕照三個月至六個月；逃逸者吊銷駕駛執照。又汽車駕
    駛人，曾依第六十二條第一項之規定吊銷駕駛執照者，終身不得考領駕駛執照，
    道路交通管理處罰條例第六十二條第一項、第六十七條第一項分別定有明文。
二、原裁定略以：異議人即受處分人甲○○於九十二年三月十一日十一時許，駕駛車
    號八Ｄ｜七九一號營業用小客車，自臺北市○○○路二六三號前停車格起步，在
    劃有行車分向限制線路段，由西向東迴轉，疏未注意，貿然迴轉，車身左前方保
    險桿撞及劉展銘所駕駛沿東向西行駛於內側車道車號ＢＵＷ｜一二五號重型機車
    之右側車身而肇事，致使劉展銘受有右臀部瘀傷、右膝擦傷、右腳裸擦傷、右手
    肘擦傷、左膝擦傷、左小腿燙傷等傷害，詎甲○○於肇事後未下車查看，對劉展
    銘亦未施以救護或報警處理，旋即基於逃逸犯意駕車駛離現場，經原處分機關函
    請舉發單位交通大隊調查結果，仍認異議人有前開違規行為，原處分機關依法裁
    處罰鍰九百元、吊扣駕駛執照三個月、並依同條例第六十三條第一項記違規點數
    一點之處分，固非無見，惟異議人於肇事致人受傷後，即行離開肇事現場，事後
    為路人記下車號報案始查知異議人之身分，此一行為應係肇事後逃逸之行為，原
    處分機關認定異議人於肇事後駛離之事實有誤，據此處吊扣駕駛執照三個月之裁
    決即有不當，異議人之異議雖無理由，但原處分既有前開可議之處，自應撤銷，
    依據道路交通管理處罰條例第六十二條第一項之規定裁定異議人汽車駕駛人，違
    反駕駛汽車肇事致人受傷，應即採取救護或其他必要措施，並向警察機關報告之
    規定，逃逸，吊銷駕駛執照。另原處分機關以異議人有違反道路交通管理處罰條
    例第四十九條第二款之規定行為，裁處異議人罰鍰九百元部分，核無違誤，自應
    將異議人此部分之聲明異議裁定駁回等語。
三、本件抗告人意旨略以：抗告人並無與劉展銘之機車發生碰撞，有證人黃耀琨可證
    明當時事實經過，為此提起抗告云云。
四、惟查：本件抗告人即受處分人甲○○於右揭時地，駕駛車號八Ｄ｜七九一號營業
    用小客車，自臺北市○○○路二六三號前停車格起步，在劃有行車分向限制線路
    段，由西向東迴轉時，本應注意前後來車，且依當時天候晴朗，有日間自然光線
    ，係市區○○道路○路面無缺陷，視距良好，並無不能注意之情形，竟疏未注意
    ，貿然迴轉，致其車身左前方保險桿撞及劉展銘所駕駛沿東向西行駛於內側車道
    車號ＢＵＷ｜一二五號重型機車之右側車身而肇事，致使劉展銘受有右臀部瘀傷
    、右膝擦傷、右腳裸擦傷、右手肘擦傷、左膝擦傷、左小腿燙傷等傷害，詎抗告
    人甲○○於肇事後未下車查看，對劉展銘亦未施以救護或報警處理，旋即基於逃
    逸犯意駕車駛離現場，嗣經路人蘇金興記下抗告人所駕駛營業用小客車之車牌號
    碼並報警，經臺北市政府警察局大同分局到場處理，嗣於九十二年四月七日臺北
    市政府警察局交通大隊以受處分人在劃有分向限制線之路段迴車、肇事致人受傷
    未即採取救護或其他必要措施並向警察機關報告而駛離，違反道路交通管理處罰
    條例第四十九條第二款、第六十二條第一項規定之違規行為掣單舉發（北市警交
    大字第ＡＸＸ０二五五八０），抗告人雖提出申訴，經原處分機關函請舉發單位
    交通大隊調查結果，仍認抗告人有前開違規行為。抗告人甲○○亦坦承於前揭時
    間駕駛車號八Ｄ｜七九一號營業用小客車，自臺北市○○○路二六三號前，停車
    格起步，在劃有行車分向限制線路段，由西向東迴轉之事實，惟矢口否認有肇事
    逃逸之事實，辯稱：「車是我開的，當天我違規迴轉，轉到雙黃線處，我看到他
    （按指劉展銘所騎乘之前揭重型機車），我就踩煞車，我已經駛入我的車道，見
    對方機車龍頭左右搖擺，感覺煞車不靈，應該是停住，不知如何就倒地，感覺他
    驚慌過度，我看既然沒有碰撞的情況下，不關我的事，我認為雙方都有違規，因
    為沒有撞擊的情況下，我就自行駛離」云云。惟查上開違規事實，業經被害人劉
    展銘於原審調查時證稱：「我當天騎著車號ＢＩＷ｜一二五號重型機車，在民生
    西路東往西方向，我是騎在外側車道，我發現甲○○開著營業小客車從停車格轉
    出來，我向內側車道閃避，當天我在騎車，正確的撞擊點我不清楚，我閃避後，
    甲○○車的左前方保險桿，撞及我的機車右後方，我被撞及後滑行到雙黃線，機
    車排氣管燙到我的右小腿，我將機車抬起來，當時因為機車倒地，我受到傷害因
    為證人有幫我報警，所以我在路邊等待警方到場」等語，經核與現場目擊證人蘇
    金興於原審調查時證稱：「當天上午十一點左右，計程車停在停車格裡，我站在
    計程車的右前方人行道上，計程車司機在駕駛座上，他的朋友在跟他說話，他朋
    友有醉意，有喝酒，他們說完後，他們離開現場，計程車從停車格出來後，立刻
    迴轉到第一車道到第二車道間，機車從後面駛來，為了閃避計程車，到內側車道
    ，計程車的左前方保險桿與機車擦撞，機車滑倒，距離計程車將近十公尺的雙黃
    線上，計程車停滯到兩秒鐘後直接迴轉到對向車道離開現場，之後我打一一○報
    警，當時我有看到計程車的車牌，他的朋友在現場，他的朋友幫機車騎士牽機車
    到人行道，我叫他保持現場不要動，警方後來到現場。警察到後就問他朋友找到
    肇事者的行動電話，但是當天都一直沒有出面」等語相符，復有臺北市政府警察
    局大同分局道路交通事故現場圖、交通大隊受理交通違規事件調查表、交通事故
    分析研判表、交通事故談話紀錄表、補充資料、臺北市立中興醫院甲種診斷證明
    書復卷足證。抗告人於肇事致人受傷後，並未留下任何連絡資料，亦未依規定採
    取救護或其他必要措施，並向警察機關報告，即行離開肇事現場，事後為路人記
    下車號報案始查知受處分人身分，其肇事後逃逸之事實即已明確，況抗告人所涉
    公共危險罪部分亦經台灣士林地方法院交通法庭九十二年度交簡字第二二四號刑
    事判決有罪確定，有判決書影本一份附卷可參，是其前開辯詞顯不足採，本件事
    證明確，應依法處罰。惟本件抗告人原處分機關裁處異議人九百元罰鍰，吊扣駕
    駛執照三個月、並記違規點數一點，固非無見，惟抗告人於肇事致人受傷後，並
    未留下任何資料，亦未依規定採取救護或其他必要措施，並向警察機關報告，即
    行離開肇事現場，事後為路人記下車號報案始查知抗告人之身分，此一行為顯非
    駛離而已，應係肇事後逃逸之行為，原處分機關認定抗告人係於肇事後駛離，而
    據此裁處吊扣抗告人駕駛執照三個月之裁決即有不當，抗告人之聲明異議固無理
    由，但原處分既有前開可議之處，原裁定法院將原裁定關於甲○○肇事致人受傷
    未即採取救護而駛離部分撤銷，改依道路交通管理處罰條例第六十二條第一項後
    段之規定裁定抗告人汽車駕駛人，違反駕駛汽車肇事致人受傷，應即採取救護或
    其他必要措施，並向警察機關報告之規定而逃逸，吊銷駕駛執照。另就原處分機
    關以抗告人有違反道路交通管理處罰條例第四十九條第二款之規定行為，裁處抗
    告人罰鍰九百元部分，認核部分並無違誤，爰將抗告人於原審此部分之聲明異議
    裁定駁回之。至於抗告人之駕駛執照即經吊銷，依同條例第六十三條第二項之規
    定，自無需再予記違規點數一點。
五、經核原裁定並無不合，抗告人抗告意旨，仍執前詞，指摘原裁定不當，其抗告為
    無理由，應予駁回。
據上論結，應依道路交通案件處理辦法第二十六條，刑事訴訟法第四百十二條，裁定
如主文。
中　　　華　　　民　　　國　　九十三　　年　　　二　　　月　　 十八 　　日
                              台灣高等法院交通法庭
                                  審判長法  官  陳  正  雄
                                        法  官  許  宗  和
                                        法  官  許  錦  印
右正本證明與原本無異。
不得再抗告。
                                        書記官  楊  妙  恩
中　　　華　　　民　　　國　　九十三　　年　　　二　　　月　　二十三　　日
